臺灣板橋地方法院刑事裁定　　　　　　　96年度聲判字第53號
聲　請　 人
即 告 訴 人　丙○○
　　　　　　 甲○○
代　理　 人　李聖隆律師
被　　　 告　乙○○
　　　　　 　丁○○
上列聲請人因告訴被告業務過失傷害案件，不服臺灣高等法院檢
察署檢察長中華民國九十六年七月二十日所為，九十六年度上聲
議字第三七二五號駁回聲請再議之處分（原不起訴處分案號：臺
灣板橋地方法院檢察署九十五年度偵續一字第二號），聲請交付
審判，本院裁定如下：
    主    文
聲請駁回。
    理    由
一、按告訴人不服上級法院檢察署檢察長或檢察總長認再議為無
    理由而駁回之處分者，得於接受處分書後十日內委任律師提
    出理由狀，向該管第一審法院聲請交付審判；法院認交付審
    判之聲請不合法或無理由者，應駁回之，刑事訴訟法第二百
    五十八條之一、第二百五十八條之三第二項前段，分別定有
    明文。
二、本件聲請人即告訴人丙○○及甲○○原提起告訴意旨略以：
    被告乙○○、丁○○及王譚錫僑（另經臺灣板橋地方法院檢
    察署檢察官為不起處分，經再議駁回，告訴人聲請交付審判
    ，經本院以九十四年度聲判字第四十九號駁回確定）分別係
    址設臺北縣土城市○○路二七六號廣川醫院之院長、主治醫
    師及護佐，為從事業務之人。於民國九十二年一月十七日，
    告訴人丙○○因疑似患有感冒而前往廣川醫院就診，被告乙○○、丁○○理應注意告訴人身體狀態，而依當時情形並無
    不能注意之情形，竟疏未注意其狀況，於診斷後即告知罹患
    高血壓須住院治療。翌（十八）日告訴人之配偶即告訴人甲○○前往探視發現其全身異常水腫，乃要求被告乙○○及丁○○出面診斷，詎被告王譚錫僑，亦應注意告訴人丙○○身
    體狀態，而依當時情形並無不能注意之情形，竟疏未注意其
    全身異常水腫，仍斥喝：「沒關係、慢慢來啦，早上院長有
    來看過，而且現在醫師都還在午睡，等醫師睡醒再說」等語
    ，嗣過一個多小時後被告丁○○才姍姍來遲，見狀竟稱「來
    不及了，來不及了，要趕快送大醫院急診，否則有生命危險
    」，才將告訴人轉送恩主公醫院，經恩主公醫院診斷，始知
    告訴人罹患慢性腎衰竭、急性肺水腫等病症，致其迄今必須
    每周三次長期洗腎，因認被告均涉有刑法第二百八十四條第
    二項前段之業務過失傷害之罪嫌，具狀提起告訴。後先經臺
    灣板橋地方法院檢察署檢察官以九十五年度偵續一字第二號
    為不起訴處分後，聲請人不服，向臺灣高等法院檢察署檢察
    長聲請再議後，經該署檢察長以九十六年度上聲議字第三七
    二五號處分書駁回再議之聲請後，聲請人即聲請交付審判。
    而其聲請意旨則略以：(一)檢察官囑託行政院衛生署醫事審議
    委員會（下稱醫審會）鑑定是蒐集對被告有利之證據，而對
    告訴人聲請送臺大醫院或長庚醫院再作鑑定之聲請未予正面
    回應是蒐集對被告不利證據之消極處分。(二)本件醫審會兩次
    鑑定意見報告均未載明「鑑定經過」，有違刑事訴訟法第二
    ○六條第一項及第二○八條第一項之規定，應不具證據能力
    。(三)被告丁○○未向病人或其家屬告知病人病情、治療方針
    、處置、用藥、預後情形及可能之不良反應，有違醫師法第
    十二條之一及醫療法第七十三條轉診建議義務之規定，構成
    醫療法第八十二條第一項未「善盡醫療上必要之注意義務」
    ，而有應注意能注意而不注意之過失等情，而指摘原駁回再
    議處分有違誤云云。
三、按犯罪事實應依證據認定之，無證據不得認定其犯罪事實，
    刑事訴訟法第一百五十四條第二項定有明文；又告訴人之告
    訴，係以使被告受刑事訴追為目的，是其陳述是否與事實相
    符，仍應調查其他證據以資審認；而犯罪事實之認定，應憑
    證據，如未能發現相當證據，或證據不足以證明，自不能以
    推測或擬制之方法，以為裁判基礎；另認定不利於被告之事
    實，須依積極證據，苟積極證據不足為不利於被告事實之認
    定時，即應為有利於被告之認定，更不必有何有利之證據（
    最高法院四○年台上字第八六號及三○年上字第八一六號判
    例意旨足資參照）。再者，刑事訴訟法第二百五十八條之一
    規定，告訴人得向法院聲請交付審判，揆其立法意旨，係法
    律對於「檢察官不起訴裁量權」制衡之一種外部監督機制，
    法院之職責僅在就檢察官所為不起訴之處分是否正確加以審
    查，藉以防止檢察機關濫權，依此立法精神，同法第二百五
    十八條之三第三項規定：「法院就交付審判之聲請為裁定前
    ，得為必要之調查。」，所謂「得為必要之調查」，係指調
    查證據之範圍應以偵查中曾顯現者為限，不可就新提出之證
    據再為調查，亦不可蒐集偵查卷宗以外之證據，否則將與刑
    事訴訟法第二百六十條之再行起訴規定混淆不清（臺灣高等
    法院九十一年四月二十五日刑庭會議法律問題研討意見參照
    ）。是法院於審查交付審判之聲請有無理由時，除認為告訴
    人所指摘不利被告之事證未經檢察機關詳為調查或斟酌，或
    不起訴處分書所載理由違背經驗法則、論理法則或其他證據
    法則者外，不宜率予交付審判（法院辦理刑事訴訟案件應行
    注意事項第一百三十四項參照）。至上開所謂告訴人所指摘
    不利被告之事證未經檢察機關詳為調查，係指告訴人所提出
    請求調查之證據，檢察官未予調查，且若經調查，即足以動
    搖原偵查檢察官事實之認定及處分之決定，倘調查結果，尚
    不足以動搖原事實之認定及處分之決定者，仍不能率予交付
    審判。
四、經查：
  (一)本件被告乙○○、丁○○分別係址設臺北縣土城市○○路二
    七六號廣川醫院之院長及主治醫師，為從事業務之人。告訴
    人丙○○於九十二年一月十七日前往廣川醫院因高血壓而住
    院治療。嗣於翌日轉診至恩主公醫院，並經恩主公醫院診斷
    告訴人罹患慢性腎衰竭、急性肺水腫之病症等情，有廣川醫
    院診斷證明書、緊急傷患車輛派遣單、恩主公醫院診斷證明
    書等件在卷可稽，被告二人對此亦予承認，此情已足認定。
  (二)就告訴人聲請交付審判意旨指摘理由中：
  1.檢察官僅蒐集對被告有利之證據而應重行鑑定乙節：經查本
    件已將相關卷證針對「被告二人之醫療行為是否有過失？」
    、「廣川醫院在診斷出告訴人丙○○有肺積水現象後，一天
    內再施打二千ＣＣ之水分（內含利尿劑），是否為適當之醫
    療行為？以及該醫療行為與告訴人丙○○腎臟病情惡化，到
    須終身洗腎，有無因果關係？」等爭議事項，先後二次送交
    醫審會鑑定，該委員會依據卷內告訴人起訴前聲請保全證據
    所扣得之廣川醫院病歷資料，及萬芳醫院、恩主公醫院嗣後
    函送之告訴人丙○○歷年就診之相關病歷等資料為判斷依據
    而鑑定後，仍認被告二人就本件醫療處置並無過失，此有行
    政院衛生署函暨其所附醫審會之鑑定書（見臺灣板橋地方法
    院檢察署九十二年度偵字第一六七一五號卷第一一六至一一
    八頁及九十五年度偵續一字第二號卷第二四一至二四五頁）
    二份可資佐證。是告訴人主張檢察官僅蒐集對被告有利之證
    據而未蒐集對被告不利之證據，尚有誤會。另告訴人請求傳
    訊鑑定人及再囑託鑑定之部分，已屬告訴人新提出之證據，
    依上開說明，本院自不得再予調查。
  2.醫審會之鑑定報告無證據能力乙節：按法院或檢察官得囑託
    醫院、學校或其他相當之機關、團體為鑑定或審查他人之鑑
    定，並準用刑事訴訟法第二百零三條至第二百零六條之一之
    規定；又鑑定經過及其結果，應命鑑定人以言詞或書面報告
    ，刑事訴訟法第二百零八條第一項、第二百零六條第一項定
    有明文。復按醫審會之鑑定，係依行政院衛生署訂頒之「醫
    療糾紛鑑定作業要點」，將囑託鑑定案件之卷證資料，交由
    相關科別專長之醫師（即初審醫師）審查，研擬初步鑑定意
    見後，提交醫事鑑定小組會議審議鑑定，於審議鑑定時，邀
    請該初審醫師列席說明，再由委員達成一致之意見為鑑定意
    見，作成鑑定書後，送交委託鑑定機關。上揭鑑定作業要點
    ，尚合於刑事訴訟法第二百零八條、第二百零六條之規定。
    查本件經檢察官將告訴人丙○○於廣川醫院就診之病歷紀錄
    送醫審會鑑定結果，認為被告二人之醫療過程並無疏失之處
    ，此有醫審會鑑定書二份在卷可參。該書面報告為檢察官囑
    託相當於醫院之機關所為之鑑定，報告中雖未明確載明「鑑
    定之經過」乙欄，但在「案情概要」及「鑑定意見」各欄中
    已記明產生鑑定結果意見之過程，自符合刑事訴訟法第二百
    零六條第一項所定之法定程式，聲請人徒以鑑定書面報告不
    具「鑑定經過」之格式，指摘該鑑定不具證據能力，自有未
    當。
  3.被告二人未善盡醫療上必要之注意義務乙節：查上開不起訴
    處分及駁回再議處分之理由，已詳予論述未能發現相當證據
    以證明被告二人有何業務過失之情事，況前揭鑑定報告業已
    說明，告訴人丙○○所患有之糖尿病係目前造成尿毒症須接
    受洗腎最常見之原因，且其於九十二年一月三日至萬芳醫院
    接受體檢時即檢驗出其患有慢性腎衰竭，其腎功能與二週後
    即同年月十七日接受被告二人之醫療行為後，其數值並無顯
    著增加，又告訴人丙○○之腎臟衰竭係慢性變化，非短時間
    所造成，是不能以丙○○嗣後轉診至恩主公醫院後遭診斷患
    有慢性腎衰竭、急性肺水腫等病症，即推測被告二人所進行
    之醫療行為未善盡醫療必要之注意義務而有業務上之過失。
  4.從而，依上揭法條及判例說明，檢察官所為認事用法，並無
    違背證據法則或論理法則之情形。此外，復查無其他積極證
    據足資認定被告二人涉嫌犯罪，應認其犯罪嫌疑不足。
五、綜上所述，檢察官為不起訴處分之理由，無何違背經驗法則
    、論理法則或其他證據法則之情事，本院認本件並無聲請人
    所指摘不利被告之事證未經檢察機關詳為調查或斟酌，或不
    起訴處分書所載理由違背經驗法則、論理法則或其他證據法
    則等得據以交付審判之事由存在，聲請人猶執前詞聲請交付
    審判，指摘原不起訴處分及駁回再議聲請之理由不當，復未
    能提出原偵查卷內有何其他之確切證據足以影響原偵查結果
    ，以供本院調查參酌，揆諸依上開說明，本件交付審判之聲
    請為無理由，應予駁回。
六、依刑事訴訟法第二百五十八條之三第一項、第二項前段，裁
    定如主文。
中　　華　　民　　國　　96　　年　　9 　　月　　29　　日
　　　　　　　　　刑事第四庭審判長法  官  許政賢
                                  法  官  廖怡貞
                             　   法  官  吳冠霆
上列正本證明與原本無異。
本裁定不得抗告。
                                  書記官  黃炎煌
中　　華　　民　　國　　96　　年　　9 　　月　　29　　日
